【裁判字號】    98,聲,159
【裁判日期】    980204
【裁判案由】    聲請發還扣押款
【裁判全文】
臺灣臺北地方法院刑事裁定               98年度聲字第159號
聲  請  人
即  被  告  甲○○
                    （現於臺灣臺北監獄執行中）
上列聲請人因違反毒品危害防制條例案件，聲請發還扣押物，本
院裁定如下：
    主  文
扣押之新臺幣柒萬貳仟元應發還予甲○○。
    理  由
一、聲請意旨略以：聲請人於民國96年5月12日某時許，因施用
    第二級毒品安非他命案件，經警查獲，並扣得吸食器2組、
    安非他命1包及現金新臺幣（下同）72,000元（聲請人誤繕
    為70,000元），上開施用毒品案件業經本院於97年12月8日
    判決有罪確定，然扣案現金72,000元並非犯罪所得，爰聲請
    發還扣案之現金72,000元等語。
二、按「下列之物沒收之：一、違禁物。二、供犯罪所用或犯罪
    預備之物。三、因犯罪所生或所得之物。前項第一款之物，
    不問屬於犯罪行為人與否，沒收之。第一項第二款、第三款
    之物，以屬於犯罪行為人者為限，得沒收之。但有特別規定
    者，依其規定」，刑法第38條定有明文。再按「可為證據或
    得沒收之物，得扣押之」；「扣押物若無留存之必要者，不
    待案件終結，應以法院之裁定或檢察官命令發還之；其係贓
    物而無第三人主張權利者，應發還被害人。扣押物因所有人
    、持有人或保管人之請求，得命其負保管之責，暫行發還」
    ，刑事訴訟法第133條第1項、第142條亦有明文。是以，扣
    押物如非得沒收之物，又無留作證據之必要者，即無留存之
    必要，受理訴訟繫屬之法院即應依聲請裁定發還。
三、經查，聲請人即被告甲○○因涉犯違反毒品危害防制條例案
    件，經本院以97年度易緝字第185、186號判決（起訴案號：
    96年度毒偵字第3731、4027、3681號）於97年11月19日判處
    有期徒刑1年確定，而內政部警政署刑事警察局偵辦本案時
    於96年5月15日扣得聲請人所有現金72,000元，檢察官並未
    以之作為認定被告犯罪之證據，本院亦查無相關證據認定為
    被告因犯本罪所得之物或供犯本罪所用之物，故未於判決內
    諭知沒收，有本院97年度易緝字第185、186號判決、內政部
    警政署刑事警察局96年5月15日搜索扣押筆錄、扣押物品目
    錄表在卷可稽（見96年度毒偵字第4027號卷第24至25頁）。
    綜此，扣案之72,000元即無留存之必要，參照前揭規定及說
    明所示，本件聲請人聲請發還扣案之72,000元，為有理由，
    應予准許。
四、爰依刑事訴訟法第142條第1項前段、第220條，裁定如主文
    。
中    華    民    國    98    年     2   月     4     日
                  刑事第十庭  法  官  呂煜仁
上正本證明與原本無異。
如不服本裁定，應於裁定送達後5日內向本院提出抗告狀。
                              書記官  曹尚卿
中    華    民    國    98    年    2     月    4     日


司法院資訊處製作；財團法人民間司法改革基金會備份。
